最高法院刑事判決　　　　　　九十四年度台上字第二二一五號
　　上訴人　台灣高等法院檢察署檢察官
　　被　　　告　甲○○
上列上訴人因被告業務上過失致人於死案件，不服台灣高等法院
中華民國九十一年七月十九日第二審判決（九十年度交上訴字第
二○四號，起訴案號：台灣台北地方法院檢察署九十年度偵字第
一一○二號），提起上訴，本院判決如下：
    主  文
原判決撤銷，發回台灣高等法院。
    理  由
本件原判決認定：被告甲○○係台聯客運股份有限公司所僱用之
營業大客車司機，為從事駕駛業務之人，於民國九十年一月二日
晚上，駕駛該公司所有車號AH-728號營業大客車，沿台北市○○
路（雙向四車道之西側）由北往南（公館）方向行駛，同日晚上
九時五十分許途經基隆路三段、辛亥路三段有號誌交岔路口時，
跨越第二、三車道行駛，嗣因紅燈而停止於路口，待號誌變換為
綠燈又起步行駛時，理應注意除準備停車或臨時停車外，不得跨
越兩線車道行駛，且應注意兩車併行之間隔，並隨時採取必要之
安全措施，而依當時情形並無不能注意情事，詎疏於注意，為繞
過在其前方等待左轉之車輛，竟貿然偏右跨越第二、三車道，占
用兩線車道行駛，又疏未注意與右車併行之間隔，致其右側車身
(近中央部位）及右後車輪擦撞駕駛RCS-388號輕型機車在同向右
側第三車道行駛，亦疏未注意兩車併行間隔之莊雅淳。致莊雅淳
人車倒地，傷勢嚴重，雖經送台北市立萬芳醫院急救，仍因胸腹
腔內出血，延至翌（三）日凌晨零時四十分許死亡。被告於肇事
後，主動向到達現場處理之警員自首，而接受裁判等情。因而撤
銷第一審判決，改判論處被告從事業務之人，因業務上之過失致
人於死罪刑，固非無見。
惟查：證據雖已調查而其內容尚未明瞭者，即與未經調查無異，
如遽行判決，仍屬應於審判期日調查之證據而未予調查。原判決
事實認定，被告駕駛營業大客車於行經台北市○○路○段、辛亥
路三段交岔路口時，為繞過在其前方等待左轉之車輛，竟貿然偏
右跨越第二、三車道，占用兩線車道行駛，又疏未注意與右車併
行之間隔，致其右側車身（近中央部位）及右後車輪擦撞駕駛輕
型機車在同向右側第三車道行駛，亦疏未注意兩車併行間隔之莊
雅淳，致莊雅淳人車倒地，傷重死亡，因認被告及莊雅淳均有過
失。惟依卷內資料，被告已經承認，肇事前已從照後鏡看到大客
車與莊雅淳之機車間隔約三十公分，當時其大客車之時速約四十
至五十公里（見偵查卷第六頁、第二十四頁背面）。原判決理由
且說明，本件肇事地點為四線車道，最外側（即第四車道）為右
轉專用道，依道路交通安全規則第九十八條第二項規定「設有左
右轉彎專用道之交岔路口，直行車不得占用轉彎車道」，並參酌
證人即交通隊警員許進聰之證述，被害人莊雅淳於被擦撞前，因
等待紅燈及避免占用右轉專用道而停止在第三車道，待綠燈後直
行繼續行駛於第三車道，並無不當，被告辯稱莊雅淳未依規定車
道行駛，顯有誤會（見原判決第五至六頁，理由二之(三)）。已經
明白認定，莊雅淳係依規定在應遵行之車道上直行，並未違規；
而被告是在時速四十至五十公里之情況下「貿然偏右」，致其右
側車身近中央部位，擦撞先前間隔約三十公分同向行駛之機車。
以上情形如果無訛，直行之莊雅淳，對於被告「貿然偏右」之行
為，是否可以預見？有無充足時間可採取適當之避讓措施？即有
研求餘地。倘莊雅淳對於被告「貿然偏右」之行為，無從預見，
且不及避讓，則疏未注意併行間隔，造成擦撞者，係「貿然偏右
」之被告，並非依規定直行之莊雅淳。究竟實情如何？攸關公平
正義之維護，原審未予究明，即逕謂：「莊雅淳與被告大客車併
行時，竟疏未注意併行之間隔，以致肇事，自亦難辭與有過失」
云云（見原判決第七頁第一至二行），即有調查未盡之違誤。原
判決復依此前提敘明：本件肇事莊雅淳同有過失，第一審判決認
定「完全係被告一人過失所造成，自有未洽」，據為撤銷改判之
原因；並以「被害人亦與有過失」，據為被告量刑之依據（見原
判決第七頁第十三至十六行、第八頁第二行）。則上開應於審判
期日調查之證據，未予調查之違誤，即與判決之結果顯然有影響
。檢察官上訴意旨執以指摘原判決不當，為有理由，應認有撤銷
發回更審之原因。
據上論結，應依刑事訴訟法第三百九十七條、第四百零一條，判
決如主文。
中　　華　　民　　國　九十四　年　　四　　月　二十八　日
                      最高法院刑事第十二庭
                          審判長法官  謝　俊　雄
                                法官  陳　世　雄
                                法官  蘇　振　堂
                                法官  吳　信　銘
                                法官  徐　文　亮
      本件正本證明與原本無異
                                      書  記  官
中　　華　　民　　國　九十四　年　　五　　月　　二　　日
                                                      Ｑ
